臺灣高等法院刑事裁定
110年度聲再字第567號
再審聲請人
即受判決人  張念慈


上列再審聲請人即受判決人因妨害自由案件，對於本院110年度
上易字第819號，中華民國110年10月12日第二審確定判決（第一
審案號：臺灣新竹地方法院108年度易字第965號，起訴案號：臺
灣新竹地方檢察署108年度偵字第8984號），聲請再審，本院裁
定如下：
    主  文
再審之聲請駁回。
    理  由
一、聲請意旨略以：
　㈠本件檢察官起訴書，由警員王偉丞在無現場，且無舉證任何
    妨害曾鈞雯行動下，強制2人做筆錄成案，曾鈞雯開偵查庭
    時拒絕出庭，即以公訴上訴結案。本件經新竹地方法院偵辦
    1年後，才由公訴檢察官威脅曾鈞雯出庭作偽證，否則提告
    她。曾鈞雯在新竹地院開庭時，無法提供身分證及聯絡或戶
    籍地址，檢察官要脅她3小時內提供地址，否則取消證人費
    。曾鈞雯為無業之遊民多年，經濟困難，因多次向再審聲請
    人即受判決人張念慈（下稱聲請人）借錢未果，乃心生怨懟
    ，綁架聲請人之小狗以獲取贖金，本院110年度上易字第819
    號判決（下稱原確定判決）就上開重要事證漏未斟酌，即逕
    認警員王偉丞為業績，誣指聲請人妨害自由為事實，當下曾
    鈞雯一直和聲請人保持10分鐘之腳程，法官如何能以加持警
    員及檢察官之業務考量，以臆測為判刑依據？因此，本件已
    合於刑事訴訟法第421條所定得提起再審之理由，而應准予
    再開審判。
　㈡再錄影畫面可以經過再製，若聲請人是拉扯背帶限制曾鈞雯
    行動，那必須舉證背帶斷裂，或碰觸身體限制行走。但曾鈞
    雯見聲請人當下未帶贖金，又在前一天即報小狗失蹤案，怕
    綁架事暴露惹官司，一直和聲請人保持10分鐘之腳程距離，
    且聲請人當時走在回住處之方向，必須經過派出所，並非跟
    蹤曾鈞雯。在警局聲請人抗議無任何事發現場，卻強制筆錄
    侵權後，引起警員王偉丞不悅，竟顛倒是非強行羈押。當天
    聲請人並不在筆錄中所述之事現場，聲請人一直被滯留在湳
    雅派出所，王偉丞卻隱藏警局之錄影，誣陷聲請人為公訴現
    行犯，王偉丞現已獲升遷調職。上開事證攸關本件警員王偉
    丞要求曾鈞雯對聲請人誣指之控訴，並逕送地檢署之筆錄是
    否為真，惟第一審判決竟置而未論，原確定判決亦未予審究
    ，自符合刑事訴訟法第421條所定得提起再審之理由，應准
    予再開審判。
　㈢又本件於本院開庭時，並無合議庭3位法官出庭，為獨任制，
    也無證人到場，高檢檢察官對舉證議題，更無法作任何發言
    ，而判決書卻充滿情緒性及臆測性之栽贓內容，法官還於開
    庭時諷刺聲請人30年前檢舉研究員濫報研究公帳瀆職，為有
    誹謗前科，此與本案無關之影射，似有欲加之罪，公報私仇
    之嫌？著實有礙公平審判之官箴，構成刑事訴訟法第421條
    所定得提起再審之理由。
　㈣末查，聲請人領有教育部核發之大學講師證書，熱心公益，
    愛心動保及維護環保，雖有被誣告之前例，但皆由司法還給
    清白，沒有犯罪案底。
　㈤綜上，本件原確定判決就足以影響判決結果之重要證據，未
    於審判期日予以調查，顯已構成刑事訴訟法第379條第1項第
    10款之違背法令，本件聲請人身為大學講師，法院濫行裁決
    ，欲加之罪，嚴重影響聲請人一身清譽，及為人師表首重之
    名節，原確定判決未能調查相關重要證據，片面以曾鈞雯之
    說詞及警方所提供之筆錄偽證，即判決聲請人妨害自由有罪
    確定，已屬違背法令，爰聲請准予再審云云。
二、不得上訴於第三審法院之案件，除刑事訴訟法第420條規定
    外，其經第二審確定之有罪判決，如就足生影響於判決之重
    要證據漏未審酌者，亦得為受判決人之利益，聲請再審，刑
    事訴訟法第421條定有明文。所謂「重要證據」，必須該證
    據已足認定受判決人應受無罪、或免訴、免刑或輕於原審所
    認定之罪名方可，如不足以推翻原審所認定罪刑之證據，即
    非足生影響於原判決之重要證據；「漏未審酌」，乃指第二
    審判決前已發現而提出之證據，未予審酌而言，如證據業經
    法院依調查之結果，本於論理法則、經驗法則為取捨，據以
    認定事實後，而被捨棄，且於判決內敘明捨棄之理由者，即
    非漏未審酌（最高法院103年度台抗字第575號裁定意旨參照
    ）。亦即刑事訴訟法第421條所規定因重要證據漏未審酌而
    聲請再審者，指該證據於案情有重要關係且未經審酌者而言
    ，如證據業經法院本其自由心證予以取捨及判斷，僅係對此
    持相異評價，即不能以此為由聲請再審。再依刑事訴訟法第
    420條第3項增訂之規定，舉凡法院未經發現而不及調查審酌
    者，不論該證據之成立或存在，係在判決確定之前或之後，
    甚且法院已發現之證據，但就其實質之證據價值未加以判斷
    者，均具有新規性，放寬聲請再審新證據之範圍。至於同法
    第421條所稱「重要證據漏未審酌」之規定，實與第420條第
    3項規定之再審新證據要件相仿，亦即指該證據實質之證據
    價值未加以判斷者而言（最高法院108年度台抗字第188號裁
    定意旨參照）。
三、經查：
　㈠原確定判決認聲請人涉犯刑法第304條第1項之強制罪，係以
    聲請人之供述、證人即告訴人曾鈞雯於第一審審理時之證述
    、證人王偉丞於偵查時之證述、贓物認領保管單、警方尋獲
    皮包照片、勘驗筆錄及監視器翻拍照片等證據綜合判斷，詳
    述其認定聲請人犯罪所憑之依據及證據取捨之理由，因而認
    定聲請人涉犯強制犯行，並對聲請人之辯解詳予指駁，說明
    捨棄不採之理由，有前開確定判決書在卷為憑，足見原確定
    判決非以臆測為判刑之依據。聲請意旨泛稱本件法官以加持
    警員、檢察官之業績為考量，以臆測為判刑之依據云云，洵
    屬無稽，自無可憑。
　㈡聲請意旨提出警員強制罪案例新聞稿，泛稱錄影畫面可以再
    製，若認其係拉扯背帶限制曾鈞雯之行動，必須舉證背帶斷
    裂或碰觸身體限制行走云云。然該新聞稿所報導與本案無關
    ，無法證明聲請人未涉強制犯行，是該新聞稿已難認為本案
    之證據，核與刑事訴訟法第421條所指之「重要證據」不符
    。再個案情節不同，難以任意比附援引，而本件聲請人所涉
    強制犯行，業經原確定判決以上開事證相互勾稽審酌並將理
    由剖析明確，且本件監視器錄影光碟業經第一審法院於審理
    時當庭勘驗並作成勘驗筆錄，復有監視器翻拍照片可參，且
    聲請人於勘驗時對勘驗結果沒有意見一情，亦有上開勘驗筆
    錄可憑（見臺灣新竹地方法院108年度易字第965號卷第106
    至107頁），足認錄影畫面並未重製，顯見聲請人確實出現
    在案發現場。另聲請人並未舉出相關事證以佐證警員王偉丞
    確有隱藏警局之錄影一情，是其泛稱警員王偉丞隱藏警局之
    錄影云云，洵屬其無端臆測，容無足採。綜上，此部分聲請
    意旨，均難謂有據。
　㈢聲請人雖以其上訴狀原稿、大學講師證書暨學位證書、刑事
    紀錄證明、警局偵查隊風紀敗壞新聞稿為憑，認本件符合刑
    事訴訟法第421條規定之事由，應予再審云云。惟查，上訴
    狀僅係聲請人用以敘明其上訴理由，非屬與本件事實有關之
    證據；又大學講師證書暨學位證書、聲請人之刑事紀錄證明
    僅足以證明聲請人之職業、學歷及個人品格，無從以此即謂
    聲請人並無涉犯強制犯行之可能；另警局偵查隊風紀敗壞新
    聞稿核與本件事實無涉，自非本案之證據。綜上，聲請人上
    開所指，均與刑事訴訟法第421條規定所稱「重要證據」之
    要件不合，是上開聲請意旨，均屬無據。
　㈣再本件於本院審理時係為合議制，且本院進行審理時，檢察
    官就提示證據及詢答皆有表示意見，此觀本院審判程序筆錄
    及原確定判決即明。就本院審判程序筆錄觀之，亦無承審之
    法官諷刺聲請人之情形。是聲請人泛稱法院於審理時影射其
    有誹謗前科，似有欲加之罪、公報私仇之嫌，而有礙公平審
    判云云，要屬無稽，洵非可採。至聲請人泛稱檢察官威脅曾
    鈞雯到庭作偽證、要脅曾鈞雯於3小時內提供地址，否則取
    消證人費云云，其並未提出積極事證為憑，僅為其個人憑空
    臆測，自不足採。
四、綜上所述，聲請人泛以上情並以上揭證據資料為據，依刑事
    訴訟法第421條之規定聲請再審，核屬程序違背規定，應予
    駁回。
五、按聲請再審之案件，除顯無必要者外，應通知聲請人及其代
    理人到場，並聽取檢察官及受判決人之意見。但無正當理由
    不到場，或陳明不願到場者，不在此限。前項本文所稱「顯
    無必要者」，係指聲請顯屬程序上不合法且無可補正或顯無
    理由而應逕予駁回，刑事訴訟法第429條之2、法院辦理刑事
    訴訟案件應行注意事項第177條之4定有明文。本件再審之聲
    請，顯違背規定，於法不合，已如上述，本院認無通知聲請
    人到場之必要，附此敘明。　　
據上論斷，應依刑事訴訟法第433條前段，裁定如主文。
中　　華　　民　　國　　110 　年　　11　　月　　30　　日
                  刑事第十一庭  審判長法　官  張江澤
                                      法　官  梁志偉
                                      法　官  章曉文
以上正本證明與原本無異。
不得抗告。
                                      書記官  賴又瑄
中　　華　　民　　國　　110 　年　　11　　月　　30　　日